【裁判字號】    97,消債更,358
【裁判日期】    970924
【裁判案由】    更生事件
【裁判全文】
臺灣臺南地方法院民事裁定           97年度消債更字第358號
聲 請 人
即債務人  甲○○
上列聲請人因消費者債務清理事件聲請更生，本院裁定如下：
    主  文
聲請駁回。
聲請費用新臺幣壹仟元由聲請人負擔。
    理  由
一、按債務人與金融機構協商成立者，不得聲請更生或清算，但
    因不可歸責於己之事由，致履行顯有重大困難者，不在此限
    ；本條例施行前，債務人依金融主管機關協調成立之中華民
    國銀行公會會員辦理消費金融案件無擔保債務協商機制與金
    融機構成立之協商，準用前項之規定，消費者債務清理條例
    第151 條第5項、第6項分別定有明文。又聲請更生或清算不
    合程式或不備其他要件者，法院應以裁定駁回之，但其情形
    可以補正者，法院應定期間先命補正，復為同條例第8 條所
    明定。
二、本件聲請意旨略以：聲請人即債務人甲○○現任職采炫企業
    股份有限公司，每月薪資約新臺幣（下同）16,000元，另有
    小吃兼差收入每月約7,500 元，除此之外，並無其他財產，
    然累積債務總金額已達818,576 元，前曾依照中華民國銀行
    公會會員辦理消費金融案件無擔保債務協商機制，與債權人
    中國信託商業銀行等6 家銀行成立協商，每月應還款金額為
    13,046元，惟債務人所任職之公司因營運不佳，使債務人工
    作量及收入併同減少，債務人每月薪資加計兼差收入，約僅
    有23,500元可支配使用，而全家生活費用皆由債務人一人負
    擔，又逢其子就讀私立高中而致支出增加，其他收入餘額還
    要養家活口，該協商條件已超過債務人所能負擔，是苦撐數
    期後，終無以為繼，實已無力繼續履行上開協商條件，不得
    已毀諾，有不可歸責於己致履行協商條件顯有重大困難之事
    由，符合消費者債務清理條例第3條、第151條第5 項但書之
    規定，爰依上開規定，提出財產及收入狀況說明書、債權人
    清冊、債務人清冊，聲請更生等語。
三、經查：
（一）債務人於本件更生聲請前，已先於民國95年5月5日依金融
      主管機關協調成立之中華民國銀行公會會員辦理消費金融
      案件無擔保債務協商機制與中國信託商業銀行等金融機構
      成立協商，自95年5月份起，分80期，利率0%，每月13,04
      6 元分期償還等情，有債務人提出之協議書及無擔保債務
      還款計畫書在卷可憑。
（二）債務人雖主張其任職之公司營運不佳，致工作及收入併同
      減少，現每月薪資加計小吃兼差收入，共約23,500元，而
      全家生活費用皆由其一人負擔，又逢其子就讀私立高中而
      致支出增加，其他收入餘額還要養家活口，協商條件已超
      過債務人所能負擔，實已無力繼續履行每月協商款，有不
      可歸責於己致履行協商條件顯有重大困難之事由云云，惟
      查：
    1.消費者債務清理條例第151 條第5、6項規定：「債務人與
      金融機構協商成立者，不得聲請更生或清算。但因不可歸
      責於己之事由，致履行顯有重大困難者，不在此限。本條
      例施行前，債務人依金融主管機關協調成立之中華民國銀
      行公會會員，辦理消費金融案件無擔保債務協商機制與金
      融機構成立之協商，準用前項之規定。」所謂因不可歸責
      於己之事由，致履行顯有重大困難之情形，應係指債務人
      與最大債權金融機構「協商成立後」，債務人之經濟狀況
      、生活等客觀事實有顯著變動者而言。查本件債務人主張
      其任職於采炫企業股份有限公司（下稱采炫公司），因營
      運不佳、工作量減少，工作時間縮短為上午8 時30分至12
      時止，月薪為16,000元，並提出該公司薪資證明1 紙為證
      ，然經本院依職權向債務人任職之采炫公司函查結果，該
      公司函覆稱：債務人自95年1 月迄今，每月實領薪資全部
      為16,000元，且公司確實因營運不佳，債務人工作之單位
      工作量減少，每天上班時間為上午9 時至中午12時，薪資
      以每月16,000元計等語，此有該公司97年8月5日函文1 紙
      附卷可稽。從而，債務人雖確實因公司營運不佳，致工作
      減量，薪資減為16,000元，然其既於95年5月5日協商成立
      前，即95年1月起迄今，每月薪資收入即已維持在16,000
      元，至今無變動，則債務人協商時之薪資收入情況與本件
      聲請更生時未有不同。況且，債務人於96年5 月迄今，有
      兼差小吃之營業收入，每月平均約7,500 元，顯見其還款
      能力已有增強，則債務人除任職於采炫公司之薪資收入自
      協商成立前即已維持在每月16,000元外，嗣後復有營業所
      得，財產已有明顯增加，準此，堪認債務人上開積極財產
      增加之情尚與「不可歸責於己致履行顯有重大困難」之情
      形相異。
    2.次查，債務人主張其子就讀私立高中而致支出增加，然政
      府為幫助家庭經濟存有困難之學子得以順利完成學業，提
      供低利助學貸款，並於畢業一年後始開始計息還款，而債
      務人自身既有債務待履行，即應選擇貸款方式以助子女董
      毓筠、董煜達完成學業，以免增加自身之負擔，債務人不
      選擇辦理助學貸款，反歸咎僅其一人負擔子女教育費致無
      法履行協商條件，要無足採；又債務人主張其每月需支付
      租金8,000 元，倘以債務人每月薪資16,000元，加計營業
      所得每月平均7,500元，共23,500元，扣除每月協商款13,
      046 元及租金8,000元後，僅餘2,454元，如何維持全家基
      本生活達已按期履行協商款之數個月，是以債務人是否已
      據實向本院陳報收入，實屬可疑。
    3.況且，本件債務人於協商成立後，仍於96年11月30日買入
      奇美電子股票1,000 股，並於證券集中交易市場買賣股票
      ，短線進出等情，此業據本院向臺灣集中保管結算所股份
      有限公司及永豐金證券永康分公司函詢查明屬實，有臺灣
      集中保管結算所股份有限公司97年6月30日保結消字第097
      0052118 號函檢附之客戶存券異動明細表及永豐金證券永
      康分公司客戶買賣對帳單附卷可參；又債務人自96年12月
      起，每月固定有3筆安泰人壽保險費之支出，共約4,556元
      ，此亦有本院依職權向歸仁郵局函調客戶歷史交易清單1
      份在卷可證。倘債務人於協商成立後，確有支出大於收入
      以致無力清償情事，焉有剩餘資金投保人壽保險及從事股
      票交易行為，是債務人陳稱其無力清償協商金額云云，難
      認屬實。
四、綜上所述，債務人於消費者債務清理條例施行前，既已與金
    融機構之債權人依金融主管機關協調成立之中華民國銀行公
    會會員辦理消費金融案件無擔保債務協商機制成立協商，且
    又無因不可歸責於己致履行顯有重大困難之事由，則其聲請
    更生，顯然違背消費者債務清理條例第151條第6項準用同條
    第5 項前段之規定，且上開欠缺又屬無從補正，從而，依上
    開說明，應予駁回其更生之聲請，爰裁定如主文。
中    華    民    國    97    年    9     月    24    日
                  民事第三庭    法  官  黃聖涵
以上為正本係照原本作成
如不服本裁定，應於裁定送達後10日內，以書狀向本院提出抗告
，並繳納抗告費新臺幣1千元。
中    華    民    國    97    年    9     月    24    日
                                書記官  朱小萍


司法院資訊處製作；財團法人民間司法改革基金會備份。
